臺灣橋頭地方法院刑事判決
111年度審金訴字第17號
公  訴  人  臺灣橋頭地方檢察署檢察官
被      告  盧建文



上列被告因洗錢防制法等案件，經檢察官提起公訴（110年度偵
字第15130號）移送併辦（臺灣橋頭地方檢察署111年度偵字第16
9號，臺灣高雄地方檢察署110年度偵字第25787號），嗣被告就
被訴事實為有罪之陳述，經本院告知簡式審判程序之旨，並聽取
當事人之意見後，由本院合議庭裁定改由受命法官獨任進行簡式
審判程序，判決如下：
    主  文
癸○○犯如附表「罪名及宣告刑」欄所示之罪，共玖罪，各處如附
表「罪名及宣告刑」欄所示之刑。未扣案犯罪所得新臺幣壹萬參
仟元沒收，於全部或一部不能沒收或不宜執行沒收時，追徵其價
額。應執行有期徒刑參年。
    事  實
一、癸○○於民國110年8月1日上午9時許，基於參與犯罪組織之犯
    意聯絡，加入由真實姓名年籍不詳、Line通訊軟體（下簡稱
    Line）帳號暱稱「林佳惠」、「專員@傑」之成年人（無證
    據證明為未滿18歲之人，下分別簡稱「林佳惠」、「專員@
    傑」）等人所組成三人以上，以實施詐術為手段，具有持續
    性、牟利性之有結構性組織之詐欺集團，由其負責提供金融
    帳戶，並擔任俗稱「車手」之依指示領取、轉交詐欺款項之
    工作，並可因此獲有提領金額2%之報酬，且癸○○應知悉受指
    示提領款項並交付他人，將可能為他人遂行詐欺犯罪並致難
    以追查，而可掩飾、隱匿詐欺犯罪所得去向，仍與所屬詐欺
    集團成員，共同意圖為自己不法所有，基於三人以上共同詐
    欺取財及掩飾、隱匿詐欺犯罪所得去向之洗錢之犯意聯絡，
    先由癸○○於同日上午9時許至翌（2）日上午11時50分許間之
    某時，將其所申辦之中國信託商業銀行股份有限公司三民分
    行帳號000000000000號帳戶（下稱A帳戶）、中華郵政股份
    有限公司（下稱郵局）左營福山郵局帳號00000000000000號
    帳戶（下稱B帳戶）、凱基商業銀行股份有限公司高美館分
    行帳號00000000000000號帳戶（下稱C帳戶）等帳戶資料，
    使用Line傳送予「林佳惠」、「專員@傑」及其等所屬詐欺
    集團成員作為財產犯罪使用，復由詐欺集團成員於如附表「
    詐騙時間」欄所示之時間，以如附表「詐騙方式」欄所示之
    方式，向如附表所示之丁○○等9人施以詐術，致丁○○等9人均
    陷於錯誤，而分別於如附表「匯款時間」欄所示之時間，匯
    款如附表「匯款金額」欄所示之金額至如附表「匯入帳戶」
    欄所示之帳戶內，再由「專員@傑」指示癸○○於如附表「提
    領時間」欄所示之時間，至如附表「提領地點及方式」欄所
    示之地點，提領如附表「提領金額」欄所示之金額後，前往
    高雄市○○區○○○路000號之微笑公園內，將上開款項交付或轉
    帳與所屬詐欺集團上游成員，或依「專員@傑」指示購買GAS
    H點數後，將所購遊戲點數之序號、密碼等資料拍照後，以Li
    ne傳送予「專員@傑」等方式，以掩飾、隱匿各該詐欺犯罪
    所得之去向，癸○○因此獲有新臺幣（下同）13,000元之報酬
    。嗣丁○○等9人察覺有異報警處理後，經郵局及時將B帳戶列
    為警示帳戶，而圈存乙○○如附表編號7所示之款項，始未遭
    提領。
二、案經辛○○訴由金門縣警察局金城分局，庚○○、壬○○、戊○○、
    乙○○訴由高雄市政府警察局左營分局報告臺灣橋頭地方檢察
    署檢察官偵查起訴及移送併辦，暨丙○○訴由高雄市政府警察
    局旗山分局報告臺灣高雄地方檢察署檢察官移送併辦。
    理  由
一、上揭事實，業據被告於本院審理中坦承不諱（見本院卷第18
    1頁、第193頁、第223頁），核與證人即告訴人辛○○、庚○○
    、壬○○、戊○○、乙○○、丙○○、被害人丁○○、子○○、甲○○於警
    詢中之證述情節均大致相符（見警一卷第65至68頁、第76至
    78頁、第93至97頁、第101至102頁、第114至115頁、第136
    至128頁、第142至143頁、第156至159頁、第172至173頁；
    警三卷第29至36頁），並有B帳戶之客戶基本資料查詢及客
    戶歷史交易清單、凱基商業銀行股份有限公司110年9月9日
    凱銀集作字第11000030237號函檢附C帳戶之開戶基本資料及
    交易明細、中國信託商業銀行股份有限公司110年10月8日中
    信銀字第110224839263292號函檢附A帳戶之客戶基本資料、
    存款交易明細、自動化交易LOG資料－財金交易、A、B、C帳
    戶存摺封面及內頁明細、高雄市○○區○○○路000號之左營菜公
    郵局（下稱左營菜公郵局）自動櫃員機監視器錄影畫面翻拍
    照片、高雄市○○區○○○路000號之凱基銀行博愛分行（下稱凱
    基銀行左營分行）自動櫃員機監視器錄影畫面翻拍照片、高
    雄市○○區○○○路00號之中信銀行博愛分行（下稱中信銀行博
    愛分行）自動櫃員機監視器錄影畫面翻拍照片、臨櫃提款監
    視器錄影畫面翻拍照片、高雄市○○區○○路000號之統一超商
    文康門市（下稱統一超商文康門市）自動櫃員機監視器錄影
    畫面翻拍照片、帳戶個資檢視、子○○提出第一銀行帳戶存摺
    封面及內頁明細、子○○與詐欺集團成員間通聯記錄、第一銀
    行個人網路銀行第e行動帳戶轉帳通知、壬○○提出之雲林縣
    四湖鄉農會匯款申請書、雲林縣四湖鄉農會帳戶存摺封面、
    詐欺集團成員與壬○○聯繫使用之電話號碼、壬○○與詐欺集團
    成員間對話紀錄翻拍照片、丙○○提出之岡山雲端帳戶明細、
    丙○○與詐欺集團成員間通聯記錄、辛○○提出之交易紀錄、手
    機轉帳明細內容、郵政跨行匯款申請書、丁○○與詐欺集團成
    員間對話記錄翻拍照片等在卷可稽（見警一卷第11至23頁、
    第35至47頁、第53至61頁、第69頁、第72至73頁、第105頁
    、第111至112頁、第134至135頁、第164頁、第166至168頁
    、第179頁；警二卷第31頁；警三卷第5至13頁、第17頁、第
    23至24頁、第37頁、第71頁、第75至77頁），足認被告之任
    意性自白與事實相符，應堪採信。本案事證明確，被告上開
    犯行均堪認定，均應依法論科。
二、論罪科刑：
  ㈠論罪部分
  1.參與犯罪組織部分：
  ⑴按犯罪組織，指三人以上，以實施強暴、脅迫、詐術、恐嚇
    為手段或最重本刑逾5年有期徒刑之刑之罪，所組成具有持
    續性或牟利性之有結構性組織；而所稱有結構性組織，指非
    為立即實施犯罪而隨意組成，不以具有名稱、規約、儀式、
    固定處所、成員持續參與或分工明確為必要，組織犯罪防制
    條例第2條定有明文。查本案依被告所述與詐欺集團成員接
    觸之經過、分工情形及如附表所示之告訴人、被害人遭詐騙
    之犯罪情節可知，本案詐欺集團成員除被告外，尚有另行擔
    任收取被告提領款項之人，負責撥打電話施行詐術之人、向
    被告收受帳戶之「林佳惠」及指示被告前往金融機構提款之
    「專員＠傑」等成年人，業據被告供述明確（見警一卷第5至
    6頁；本院卷第193頁）；另參以本案詐欺集團成員係利用電
    話施行詐術，誘使他人受騙而分別匯款至被告之A、B、C帳
    戶，並指示被告前往提領款項後再轉交詐欺所得款項，足認
    該組織縝密，分工精細，自須投入相當之成本、時間，非隨
    意組成立即犯罪，顯該當於「三人以上，以實施詐術為手段
    ，所組成具有持續性或牟利性之有結構性組織」，為組織犯
    罪防制條例第2條第1項定義之「犯罪組織」，且被告對於其
    加入之本案詐騙集團係屬三人以上，以實施詐術為手段，所
    組成具有持續性或牟利性之有結構性組織一節具有認識，被
    告所為自該當參與犯罪組織。
  ⑵按刑罰責任之評價與法益之維護息息相關，對同一法益侵害
    為雙重評價，是過度評價；對法益之侵害未予評價，則為評
    價不足，均為法之所禁。又加重詐欺罪，係侵害個人財產法
    益之犯罪，其罪數之計算，核與參與犯罪組織罪之侵害社會
    法益有所不同，審酌現今詐欺集團之成員皆係為欺罔他人，
    騙取財物，方參與以詐術為目的之犯罪組織。倘若行為人於
    參與詐欺犯罪組織之行為繼續中，先後多次為加重詐欺之行
    為，因參與犯罪組織罪為繼續犯，犯罪一直繼續進行，直至
    犯罪組織解散，或其脫離犯罪組織時，其犯行始行終結。故
    該參與犯罪組織與其後之多次加重詐欺之行為皆有所重合，
    然因行為人僅為一參與犯罪組織行為，侵害一社會法益，屬
    單純一罪，應僅就「該案中」與參與犯罪組織罪時間較為密
    切之首次加重詐欺犯行論以參與犯罪組織罪及加重詐欺罪之
    想像競合犯，而其他之加重詐欺犯行，祗需單獨論罪科刑即
    可，無需再另論以參與犯罪組織罪，以避免重複評價。是如
    行為人於參與同一詐欺集團之多次加重詐欺行為，因部分犯
    行發覺在後或偵查階段之先後不同，肇致起訴後分由不同之
    法官審理，為裨益法院審理範圍明確、便於事實認定，即應
    以數案中「最先繫屬於法院之案件」為準，以「該案件」中
    之「首次」加重詐欺犯行與參與犯罪組織罪論以想像競合。
    縱該首次犯行非屬事實上之首次，亦因參與犯罪組織之繼續
    行為，已為該案中之首次犯行所包攝，該參與犯罪組織行為
    之評價已獲滿足，自不再重複於他次詐欺犯行中再次論罪，
    俾免於過度評價及悖於一事不再理原則。至於「另案」起訴
    之他次加重詐欺犯行，縱屬事實上之首次犯行，仍需單獨論
    以加重詐欺罪，以彰顯刑法對不同被害人財產保護之完整性
    ，避免評價不足（最高法院109年度台上字第3945號判決意
    旨參照）。經查，被告於110年8月1日上午9時許起，加入本
    案詐欺集團所為加重詐欺取財犯行，於本案繫屬前，並無因
    參與本案詐欺集團所犯加重詐欺取財及參與犯罪組織犯行而
    繫屬於法院之案件，有臺灣高等法院被告前案紀錄表附卷足
    憑（見本院卷第25頁），是本案為被告加入本案詐欺集團所
    實施加重詐欺犯行中，最先繫屬於法院之案件，自應由本院
    就被告本案首次即如附表編號1所犯加重詐欺取財犯行與參
    與犯罪組織罪論以想像競合。
  2.一般洗錢罪部分：
　　按洗錢防制法第2條規定：「本法所稱洗錢，指下列行為：
    一、意圖掩飾或隱匿特定犯罪所得來源，或使他人逃避刑事
    追訴，而移轉或變更特定犯罪所得。二、掩飾或隱匿特定犯
    罪所得之本質、來源、去向、所在、所有權、處分權或其他
    權益者。三、收受、持有或使用他人之特定犯罪所得。」如
    詐欺集團向被害人施用詐術後，為隱匿其詐欺所得財物之去
    向，而令被害人將其款項轉入該集團所持有、使用之人頭帳
    戶，並由該集團所屬之車手前往提領詐欺所得款項得逞，檢
    察官如能證明該帳戶內之資金係本案詐欺之特定犯罪所得，
    即已該當於新法第14條第1項之一般洗錢罪。另過去實務認
    為，行為人對犯特定犯罪所得之財物或利益作直接使用或消
    費之處分行為，或僅將自己犯罪所得財物交予其他共同正犯
    ，祇屬犯罪後處分贓物之行為，非本條例所規範之洗錢行為
    ，惟依新法規定，倘行為人意圖掩飾或隱匿特定犯罪所得來
    源，而將特定犯罪所得直接消費處分，甚或交予其他共同正
    犯，而由共同正犯以虛假交易外觀掩飾不法金流移動，即難
    認單純犯罪後處分贓物之行為，應仍構成新法第2條第1款或
    2款之洗錢行為（最高法院108年度台上字第1744號判決意旨
    參照）。查本案詐欺集團成員先向如附表所示之告訴人及被
    害人施以詐術，致如附表編號1至6、8、9所示之告訴人及被
    害人均陷於錯誤而分別匯款至被告之A、B、C帳戶後，再由
    被告依指示提領如附表所示之款項，並將提領款項交付或轉
    帳與所屬詐欺集團上游成員或購買GASH點數後，將所購遊戲
    點數之序號、密碼等資料以Line傳送予「專員@傑」，客觀
    上顯已製造金流斷點，致無從或難以追查前揭犯罪所得，藉
    此掩飾或隱匿該等犯罪所得之去向、所在，當屬洗錢防制法
    第2條第2款掩飾、隱匿特定犯罪所得去向、所在之行為，核
    與洗錢防制法第14條第1項一般洗錢罪之要件相合。至告訴
    人乙○○匯款如附表編號7部分，經郵局及時圈存止付，致本
    案詐欺集團成員無法取得此部分詐欺所得款項，尚未發生製
    造金流斷點而遮掩詐欺犯罪所得去向、所在之結果，此部分
    則應構成洗錢未遂行為。
  3.核被告如附表編號1所為，係犯組織犯罪防制條例第3條第1
    項後段之參與犯罪組織罪、刑法第339條之4第1項第2款之三
    人以上共同詐欺取財罪及洗錢防制法第14條第1項之一般洗
    錢罪；如附表一編號2至6、8、9所為，均係犯刑法第339條
    之4第1項第2款之三人以上共同詐欺取財罪及洗錢防制法第1
    4條第1項之一般洗錢罪；如附表一編號7所為，係犯刑法第3
    39條之4第1項第2款之三人以上共同詐欺取財罪及洗錢防制
    法第14條第2項、第1項之一般洗錢未遂罪。起訴意旨雖未論
    及被告涉有參與犯罪組織之犯行，然起訴書之犯罪事實已載
    明被告與數詐欺集團成員聯繫，並提供上開帳戶與詐欺集團
    ，依指示提領款項後，將該款項轉交詐欺集團上手之事實，
    此部分與已起訴且經論罪之三人以上共同詐欺取財之罪及一
    般洗錢罪部分，有想像競合犯之裁判上一罪關係，復經本院
    審理時當庭告知上開罪名（見本院卷第193頁、第200頁），
    供被告充分行使防禦權，自當併予審究，附此敘明。至起訴
    及併辦意旨均認被告本案所為，均係犯刑法第339條第1項之
    詐欺取財罪，尚有未洽，惟此部分起訴之事實與本院認定之
    基本社會事實同一，被告亦經本院於審理時告知刑法第339
    條之4第1項第2款之罪名（見本院卷第193頁、第200頁），
    無礙其防禦權之行使，爰依法變更起訴法條後審理之。另起
    訴意旨雖認被告如附表編號7部分係成立一般洗錢罪，然本
    院認應僅成立一般洗錢未遂罪，已說明如前，因刑事訴訟法
    第300條所謂變更法條，係指罪名之變更而言，若僅行為態
    樣有既遂、未遂之分，即無庸引用刑事訴訟法第300條變更
    起訴法條（最高法院101年度台上字第3805號判決意旨參照
    ），故此部分無庸變更起訴法條，併此敘明。
  4.查本案被告將A、B、C帳戶提供予「林佳惠」、「專員@傑」
    及所屬詐欺集團成員作為財產犯罪使用，並提領如附表所示
    之款項、再層轉所屬詐欺集團上游之行為，使詐欺集團得以
    順利取得詐欺所得及保有不法利潤，顯係分擔實施加重詐欺
    取財、洗錢之部分行為，以相互利用他人之行為，而達上開
    犯罪之目的。是被告、「林佳惠」、「專員@傑」與所屬詐
    欺集團成員，就本案犯行，有犯意聯絡及相互利用之行為分
    擔，為共同正犯。
  5.如附表編號2所示之辛○○數次匯款行為，係詐欺集團成員於
    密接時、地，係詐騙同一告訴人所為之行為，係基於同一機
    會、方法，本於單一決意陸續完成，及被告如附表編號2至4
    所為，係為取得同一人所交付詐騙款項之單一目的，而有數
    次取款行為，足認各行為之獨立性極為薄弱，且均係基於同
    一詐欺取財之目的，依一般社會觀念，在時間差距上，難以
    強行分開，各應視為數個舉動之接續施行，合為包括之一行
    為予以評價，各屬接續犯，應僅各論以一罪。
　6.被告如附表編號1所示之犯行，係以一行為同時觸犯參與犯
    罪組織罪、三人以上共同詐欺取財罪及一般洗錢罪；如附表
    編號2至6、8、9所示之犯行，均係以一行為同時觸犯三人以
    上共同詐欺取財罪及一般洗錢罪；如附表編號7所示之犯行
    ，係以一行為同時觸犯三人以上共同詐欺取財罪及一般洗錢
    未遂罪，均為想像競合犯，各應依刑法第55條前段規定從一
    重之三人以上共同詐欺取財罪處斷。
　7.詐欺罪係侵害個人財產法益之犯罪，其罪數之計算，以被害
    人數、被害次數之多寡，決定其犯罪之罪數。查被告犯如附
    表編號1至9所示之犯行，被害對象不同，施用詐術之時間及
    方式等節亦有別，顯係基於各別犯意所為，侵害不同告訴人
    、被害人之財產法益，應予分論併罰。
　8.至檢察官移送併辦部分（臺灣橋頭地方檢察署111年度偵字
    第169號，臺灣高雄地方檢察署110年度偵字第25787號），
    與如附表編號2、9所示之起訴犯罪事實完全相同，為事實上
    同一案件，本院自得併予審理，附此敘明。
　㈡刑之加重、減輕部分
　1.按想像競合犯之處斷刑，本質上係「刑之合併」，其所謂從
    一重處斷，乃將想像競合犯組成之評價上數罪，合併為科刑
    一罪，其所對應之刑罰，亦合併其評價上數罪之數法定刑，
    而為一個處斷刑。易言之，想像競合犯侵害數法益者皆成立
    犯罪，論罪時必須輕、重罪併舉論述，同時宣告所犯各罪名
    ，包括各罪有無加重、減免其刑之情形，亦應說明論列，量
    刑時併衡酌輕罪部分量刑事由，評價始為充足，然後依刑法
    第55條前段規定「從一重處斷」，非謂對於其餘各罪可置而
    不論。因此，法院決定處斷刑時，雖以其中最重罪名之法定
    刑，做為裁量之準據，惟於裁量其輕重時，仍應將輕罪合併
    評價在內。又按訊問被告應先告知犯罪嫌疑及所犯所有罪名
    ，並予以辯明犯罪嫌疑之機會，刑事訴訟法第95條第1項第1
    款、第96條定有明文。而上揭規定，依同法第100條之2於司
    法警察官或司法警察詢問犯罪嫌疑人時，準用之。從而，司
    法警察調查犯罪於製作警詢筆錄時，就該犯罪事實未曾詢問
    ，檢察官起訴前亦未就該犯罪事實進行偵訊，均形同未曾告
    知犯罪嫌疑及所犯罪名，即逕依其他證據資料提起公訴，致
    使被告無從於警詢及偵訊時辯明犯罪嫌疑，甚或自白，以期
    獲得減刑寬典處遇之機會，難謂非違反上揭程序規定，剝奪
    被告之訴訟防禦權，違背實質正當之法律程序。故於員警、
    檢察官未行警詢、偵訊，即行結案、起訴之特別情狀，縱被
    告祇於審判中自白，應仍有上揭減刑寬典之適用，俾符合該
    條項規定之規範目的。洗錢防制法第16條第2項規定：「犯
    前二條之罪，在偵查或審判中自白者，減輕其刑」，另組織
    犯罪防制條例第8條第1項後段亦規定：「犯第3條之罪……偵
    查及審判中均自白者，減輕其刑」，被告於本院審理時坦承
    本案犯行不諱，其於警詢及偵查中均未經警察詢問或檢察官
    訊問是否參與犯罪組織之犯罪事實，自無於警、偵時自白或
    辯明之機會，依上開說明，被告所犯一般洗錢罪及參與犯罪
    組織罪部分，依上開規定原應減輕其刑，惟依前揭說明，被
    告所犯應從一重論以三人以上共同詐欺取財罪，又刑法加重
    詐欺罪雖無被告於偵查或審判中自白得減輕其刑之規定，然
    就被告此部分想像競合輕罪得減刑情形，本院於依照刑法第
    57條量刑時，將併予審酌。
　2.參與犯罪組織者，其參與情節輕微者，得減輕或免除其刑，
    組織犯罪防制條例第3條第1項但書定有明文。依被告參與本
    案詐欺集團犯罪組織所擔任之角色與所為之犯行，使本案告
    訴人及被害人受有財產上之損害，且所提領之次數、金額非
    少，難認其參與犯罪組織之情節輕微，自無依上開規定減輕
    或免除其刑之餘地。
  ㈢量刑部分
　　爰審酌被告非無謀生能力之人，不思循正當管道獲取所需，
    明知現今社會詐欺集團猖獗，對社會秩序及一般民眾財產法
    益侵害甚鉅，竟貪圖輕鬆獲利，與詐欺集團成員共犯本案加
    重詐欺取財犯行，影響社會治安及正常交易秩序，漠視他人
    財產法益，造成執法機關不易查緝犯罪行為人，又其擔任詐
    欺集團層層分工之一部，若非詐欺集團成員全體協力、互相
    利用，本案之詐欺取財犯行亦不可能順遂實行，更助長社會
    犯罪風氣，並使各受害之告訴人及被害人求償困難，破壞人
    際往來之信任感，所為殊值非難；惟考量被告犯後於本院審
    理中終能坦承犯行之態度，且合於洗錢防制法第16條第2項
    及組織犯罪防制條例第8條第1項後段所定減輕其刑事由，已
    如前述，然被告迄未賠償如附表所示之告訴人、被害人所受
    損害，暨考量其於本案犯罪之角色分工、地位、犯罪之情節
    、手段及其所獲取之報酬（詳後述），兼衡被告自述高職畢
    業之教育程度、目前在岡山全聯物流廠擔任擔任理貨員，月
    收入30,000元之經濟狀況（見本院卷第224頁）等一切情狀
    ，分別量處如附表「罪名及宣告刑」欄所示之刑。
  ㈣另審酌被告所為本案各次犯行，均係侵害他人之財產法益，
    罪質相同，並參以各次加重詐欺犯行之責任分工、犯罪時間
    、所詐得金額、其對於法秩序之輕率態度等總體情狀，定其
    應執行之刑如主文所示。
三、沒收：
  ㈠犯罪所得，屬於犯罪行為人者，沒收之；前2項之沒收，於全
    部或一部不能沒收或不宜執行沒收時，追徵其價額，刑法第
    38條之1第1項本文及第3項分別定有明文。次按洗錢防制法
    第18條第1項前段固規定「犯第14條之罪，其所移轉、變更
    、掩飾、隱匿、收受、取得、持有、使用之財物或財產上利
    益，沒收之」，惟無「不問屬於犯罪行為人與否」之要件，
    當以屬於犯罪行為人者為限（即指實際管領者），始應沒收
    。
　㈡查被告本案獲有報酬13,000元，業據被告供述在卷（見警一
    卷第6頁；本院卷第193頁），未據扣案，亦未實際發還或賠
    償告訴人、被害人，為避免被告因犯罪享有犯罪利得，自應
    依上開規定宣告沒收，並於全部或一部不能沒收或不宜執行
    沒收時，追徵其價額。
  ㈢被告提領如附表編號1至6、8、9所示告訴人、被害人匯入之
    款項後，將該款項全數交與所屬詐欺集團上游成員，或依「
    專員@傑」指示購買GASH點數後，將所購遊戲點數之序號、密
    碼等資料拍照後，透過Line傳送予「專員@傑」，業據被告
    供述在卷（警一卷第5至6頁），又依本案卷內既存證據資料
    ，尚乏積極證據足以證明被告實際保有該款項，被告就上開
    款項不具所有權及事實上處分權，自無從依洗錢防制法第18
    條第1項規定或刑法第38條之1第1項規定宣告沒收。另如附
    表編號7所示告訴人乙○○所匯入之受騙款項，業經圈存，未
    遭領取，已如前述，足認被告未實際取得該款項，自無從依
    洗錢防制法第18條第1項規定或刑法第38條之1第1項規定宣
    告沒收。
　㈣至未扣案之A、B、C帳戶提款卡，雖係被告所有且供其提領詐
    得款項使用，惟該等提款卡均可申請作廢、補發，且該物品
    本身之財產價值低微，縱予以宣告沒收、追徵，亦不具刑法
    上之重要性，對於犯罪預防效果亦甚微弱，爰依刑法第38條
    之2第2項規定，不予宣告沒收或追徵。
據上論斷，應依刑事訴訟法第273條之1第1項、第299條第1項前
段、第300條，判決如主文。
本案經檢察官己○○提起公訴，檢察官呂建興、黃淑妤移送併辦，
檢察官鍾葦怡到庭執行職務。 
中　　華　　民　　國　　111 　年　　6 　　月　　 8　　日
                  刑事第四庭    法　官  陳芸葶
以上正本證明與原本無異。
如不服本判決應於收受送達後20日內向本院提出上訴書狀，並應
敘述具體理由；如未敘述上訴理由者，應於上訴期間屆滿後20日
內向本院補提理由書（均須按他造當事人之人數附繕本）「切勿
逕送上級法院」。
中　　華　　民　　國　　111 　年　　6 　　月　　8 　　日
 　　　　　　　　　　　　　　　 書記官  鄭珓銘
附錄本件論罪科刑法條：
中華民國刑法第339條之4
犯第339條詐欺罪而有下列情形之一者，處1年以上7年以下有期
徒刑，得併科一百萬元以下罰金：
一、冒用政府機關或公務員名義犯之。
二、三人以上共同犯之。
三、以廣播電視、電子通訊、網際網路或其他媒體等傳播工具，
    對公眾散布而犯之。
前項之未遂犯罰之。
組織犯罪防制條例第3條第1項
發起、主持、操縱或指揮犯罪組織者，處3年以上10年以下有期
徒刑，得併科新臺幣1億元以下罰金；參與者，處6月以上5年以
下有期徒刑，得併科新臺幣1千萬元以下罰金。但參與情節輕微
者，得減輕或免除其刑。
洗錢防制法第14條
有第二條各款所列洗錢行為者，處7年以下有期徒刑，併科新臺
幣5百萬元以下罰金。
前項之未遂犯罰之。
前二項情形，不得科以超過其特定犯罪所定最重本刑之刑。
卷別對照表：
簡稱 卷宗名稱 警一卷 高雄市政府警察局左營分局高市警左分偵字第11072573500號卷 警二卷 桃園市政府警察局中壢分局中警分刑字第1100054948號卷 警三卷 金門縣警察局金城分局金城警刑字第1100012469號 本院卷 本院111年度審金訴字第17號卷 
附表：
編號 告訴人/被害人 詐騙時間 詐騙方式 匯款時間 匯款金額 （新臺幣） 匯入帳戶 提領時間、方式及金額   罪名及宣告刑        提領時間 提領地點及方式 提領金額 (新臺幣）  1 被害人丁○○ 110年8月2日上午9時許 詐欺集團成員佯為丁○○之友人李芊樺撥打電話予丁○○，向丁○○訛稱急需用錢，欲向丁○○借款云云，致丁○○陷於錯誤，而於右列時間，匯款右列金額至右列帳戶。 110年8月2日上午11時50分許 150,000元暨手續費30元 A帳戶 110年8月2日中午12時20分許，在中信銀行博愛分行臨櫃提領230,000元，旋於同日中午12時23分許，在中信銀行博愛分行自動櫃員機提領40,000元   癸○○犯三人以上共同詐欺取財罪，處有期徒刑壹年肆月。 2 告訴人辛○○ 110年8月2日下午5時24分許 詐欺集團成員佯為「徐園長護生園」人員致電辛○○，向辛○○佯稱：因捐款匯款紀錄有誤，須等候金融機構客服聯絡取消云云；再由該詐欺集團其他成員自上開通話後不久之某時，佯為台新銀行客服人員，致電辛○○，向其訛稱：需依指示操作金融帳戶云云，致辛○○陷於錯誤而於右列時間，匯款右列金額至右列帳戶。 110年8月2日中午12時16分許 49,987元     癸○○犯三人以上共同詐欺取財罪，處有期徒刑壹年肆月。     110年8月2日中午12時17分許 49,987元          110年8月2日中午12時20分許 21,021元      3 告訴人庚○○ 110年8月2日下午3時許 詐欺集團成員佯為庚○○之姪子撥打電話予庚○○，向庚○○訛稱因缺錢急需用錢云云，致庚○○陷於錯誤，而於右列時間，匯款右列金額至右列帳戶。 110年8月2日中午12時45分許 150,000元暨手續費30元  110年8月2日下午1時12分許    中信銀行博愛分行自動櫃員機提領右列所示之款項 80,000元 癸○○犯三人以上共同詐欺取財罪，處有期徒刑壹年肆月。        110年8月2日下午1時33分許 跨行轉帳 至帳號00000000000000號帳戶 20,000元、50,000元  4 告訴人壬○○ 110年8月2日上午10時10分許 詐欺集團成員佯為壬○○之姪子吳奇原撥打電話予壬○○，向壬○○訛稱因欠債缺錢急需用錢云云，致壬○○陷於錯誤，而於右列時間，匯款右列金額至右列帳戶。 110年8月2日下午1時8分許 300,000元 B帳戶 110年8月2日下午2時4分許 先於109年8月2日下午1時33分許、1時41分許，在中信銀行博愛分行自動櫃員機，將A帳戶內之庚○○匯入之款項中2萬元、5萬元以轉帳至B帳戶，再前往左營菜公郵局自動櫃員機提領右列所示之款項 370,281元 癸○○犯三人以上共同詐欺取財罪，處有期徒刑壹年陸月。 5 告訴人戊○○ 110年8月2日下午4時許 詐欺集團成員佯為「迦南身心障礙養護院」人員致電戊○○，向戊○○佯稱：因作業疏失而將捐款設定錯誤，導致將每月自動扣款捐款金額，須等候金融機構客服聯絡取消云云；再由該詐欺集團其他成員自上開通話後不久之某時，佯為台新銀行客服人員，致電戊○○，向其訛稱：需依指示至網路銀行操作取消固定扣款云云，致戊○○陷於錯誤而於右列時間，匯款右列金額至右列帳戶。 110年8月2日下午4時42分許 19,987元  110年8月2日下午5時1分許 左營菜公郵局自動櫃員機提領右列所示之款項 60,000元 癸○○犯三人以上共同詐欺取財罪，處有期徒刑壹年貳月。 6 被害人子○○ 110年8月2日下午4時許 詐欺集團成員佯為「徐園長護生園」人員致電子○○，向子○○佯稱：因作業疏失而將捐款設定錯誤，導致固定每月扣款，須等候金融機構客服聯絡取消云云；再由該詐欺集團其他成員自上開通話後不久之某時，佯為第一銀行客服人員，致電子○○，向其訛稱：需依指示至網路銀行操作取消固定扣款云云，致子○○陷於錯誤而於右列時間，匯款右列金額至右列帳戶。 110年8月2日下午4時44許 6,099元     癸○○犯三人以上共同詐欺取財罪，處有期徒刑壹年貳月。 7 告訴人乙○○ 110年8月2日下午4時36分許 詐欺集團成員佯為「頌心文教基金會」人員致電乙○○，向戊○○佯稱：因作業疏失而將捐款設定錯誤，導致固定每月扣款，須等候金融機構客服聯絡取消云云；再由該詐欺集團其他成員自上開通話後不久之某時，佯為國泰世華銀行客服人員，致電乙○○，向其訛稱：需依指示至網路銀行操作取消固定扣款云云，致乙○○陷於錯誤而於右列時間，匯款右列金額至右列帳戶。 110年8月2日下午5時25分許 5,235元  無（由郵局列為警示帳戶圈存該款項）    癸○○犯三人以上共同詐欺取財罪，處有期徒刑壹年壹月。 8 被害人甲○○ 110年8月2日下午5時許 詐欺集團成員佯為「榮光育幼院」會計人員致電甲○○，向甲○○佯稱：因作業疏失而將捐款設定錯誤，導致固定每月扣款，須等候金融機構客服聯絡取消云云；再由該詐欺集團其他成員自上開通話後不久之某時，佯為郵局客服人員，致電甲○○，向其訛稱：需依指示至網路銀行操作取消固定扣款云云，致甲○○陷於錯誤而於右列時間，匯款右列金額至右列帳戶。 110年8月2日下午5時26分許 99,986元 C帳戶 110年8月2日下午5時54分許 凱基銀行左營分行自動櫃員機提領右列所示之款項 99,900元 癸○○犯三人以上共同詐欺取財罪，處有期徒刑壹年肆月。 9 告訴人丙○○ 110年8月2日下午4時13分許 詐欺集團成員佯為「聖心文教基金會」人員致電丙○○，向丙○○佯稱：因作業疏失而將捐款設定錯誤，導致多扣一筆5,000元之捐款，須等候金融機構客服聯絡取消云云；再由該詐欺集團其他成員自上開通話後不久之某時，佯為玉山銀行客服人員，致電丙○○，向其訛稱：需依指示至網路銀行操作取消固定扣款云云，致丙○○陷於錯誤而於右列時間，匯款右列金額至右列帳戶。 110年8月2日下午6時52分許 16,975元  110年8月2日下午7時4分許 統一超商文康門市自動櫃員機提領右列所示之款項 17,000元暨手續費5元 癸○○犯三人以上共同詐欺取財罪，處有期徒刑壹年貳月。